臺灣高等法院刑事判決　　　　　　　　　　　　　九十三年度上訴字第二五三三號
　　上　訴　人
　　即　被　告　丙○○
右上訴人因毒品危害防制條例案件，不服臺灣桃園地方法院九十三年度訴字第四二五
號，中華民國九十三年七月二十八日第一審判決（起訴案號：臺灣桃園地方法院檢察
署九十二年度毒偵字第二三四四號、第三一三四號），提起上訴，本院判決如左：
    主  文
原判決關於持有第一級毒品暨定應執行刑部分均撤銷。
丙○○共同連續持有第一級毒品，累犯，處有期徒刑柒月。扣案第一級毒品海洛因貳
包 (分別淨重零點壹壹公克、包裝重零點貳捌公克；淨重零點貳伍公克、包裝重零點
肆貳公克)均沒收銷燬。
    事  實
一、丙○○前曾有違反麻醉藥品管理條例案件、贓物等犯罪紀錄，民國九十年間復因
    犯贓物罪，經臺灣桃園地方法院桃園簡易庭以九十年度桃簡字第一三八三號刑事
    簡易判決，判處有期徒刑五月，於九十二年一月二十七日易科罰金執行完畢。仍
    不知悔改，明知海洛因為第一級毒品，不得非法持有。竟仍基於持有第一級毒品
    海洛因之概括犯意，先於九十二年七月三十日凌晨二時許，因友人甲○○搭乘其
    駕駛之自用小客車，遺留第一級毒品海洛因一包 (淨重０點二五公克，包裝重０
    點四二公克），在其車上右前座腳踏板處，丙○○發現後即持有之，並以電話聯
    絡甲○○，相約於翌日於桃園縣桃園市○○路與廣文街口處返還該包第一級毒品
    海洛因，嗣於九十二年七月三十一日上午八時四十分許，丙○○持該包第一級毒
    品海洛因，前往相約地點等候甲○○時，為警查獲並扣得該包第一級毒品海洛因
    。復於九十二年十月十二日夜間十時五分許 (原判決誤載為二十分許），以其車
    牌號碼四九三一─ＦＫ號之自用小客車，搭載友人乙○○時，明知乙○○將第一
    級毒品海洛因一包 (淨重０點一一公克，包裝重０點二八公克）放置於所乘坐由
    丙○○所駕駛之前開自用小客車右前座座位下方，與乙○○共同持有之。至九十
    二年十月十二日夜間十時二十分許，駕車經過桃園縣桃園市○○路○段二十二號
    前，為警執行臨檢時，發現其座車右前座座位下方明顯有疑似毒品之物，即以現
    行犯逮捕，執行附帶搜索而查扣該包第一級毒品海洛因。
二、案經桃園縣警察局及桃園縣刑警大隊移請臺灣桃園地方法院檢察署檢察官偵查起
    訴。
    理  由
一、訊據上訴人即被告丙○○坦承其於右揭時、地為警扣得第一級毒品海洛因共二包
    之事實，惟矢口否認有何持有第一級毒品海洛因之犯行，辯稱：扣案之第一級毒
    品海洛因均非其所有，甲○○的隨身小包包掉在其車上，其要將該小包包拿去還
    甲○○，並不知該小包包內有第一級毒品海洛因。另外，乙○○係於九十二年十
    月十二日搭乘其所駕車輛，第一級毒品海洛因係在乙○○身上查獲，與其無關，
    其並無何連續持有第一級毒品海洛因之犯行云云。
二、經查：
  (一)被告於九十二年七月三十一日為警查扣之白色粉末一包 (淨重０點二五公克，包
    裝重０點四二公克），經送法務部調查局鑑定，認含毒品危害防制條例所規範之
    第一級第六項毒品海洛因成份，有該局九十二年九月二日調科壹字第０八０００
    六七四五號鑑定通知書在卷可憑。另被告於九十二年十月十二日為警查扣之白色
    粉末一包 (淨重０點一一公克，包裝重０點二八公克），經送該局鑑定，亦認含
    該條例所規範之第一級第六項之海洛因成份，有該局九十二年十一月十二日調科
    壹字第０八０００七００二號鑑定通知書在卷可憑，堪認被告為警查扣之該二包
    白色粉末均係第一級毒品海洛因無訛。
  (二)被告於九十二年七月三十一日為警查扣之第一級毒品海洛因 (淨重０點二五公克
    ，包裝重０點四二公克），係警方從被告衣服口袋內找到等情，業據被告於偵查
    中供明 (見偵字第二三四四號偵查卷第三十六頁），被告於警詢時復供稱：其知
    扣案物為第一級毒品海洛因，所以看到警方來盤查時，急欲將之丟棄等語 (見偵
    字第二三四四號偵查卷第五頁），且被告於原審審理時，亦坦承犯行而認罪在卷
    （見原審卷第六十五頁、第六十七頁、第七十四頁、第七十八頁），是縱始扣案
    之第一級毒品海洛因確係被告所辯甲○○遺留於其所駕車上，但被告既已明知該
    物係第一級毒品海洛因，且從九十二年七月三十凌晨二時許，甲○○搭乘其車至
    其為警查獲之時止，被告持有該包第一級毒品海洛因已有一段時間，並將之藏放
    於衣服口袋之內，自難諉為不知該物為第一級毒品海洛因，或認此部分之行為未
    該當持有第一級毒品海洛因之罪，被告辯稱其不知甲○○的隨身小包包內有第一
    級毒品海洛因云云，係事後卸責之詞，不足採信。
  (三)被告於九十二年十一月十二日為警查扣之第一級毒品海洛因，（淨重０點一一公
    克，包裝重０點二八公克)係警方於被告所駕車輛副駕駛座座位 (即右前座座位)
    下查扣，業經被告於警詢及原審審理時供承不諱 (見偵字第三一三四號偵查卷第
    四頁反面、原審卷第六十七頁），核與證人乙○○於警詢時所供：警察攔查時，
    被告將毒品塞予其，其乃將毒品置放於副駕駛座之座位底下等情相符 (見偵字第
    三一三四號偵查卷第九頁）。被告並於原審審理時對與乙○○共同持有第一級毒
    品海洛因之犯行認罪在卷 (見原審卷第六十五頁、第七十四頁、第七十八頁），
    是被告嗣後辯稱：扣案第一級毒品海洛因係乙○○個人所有，且係在乙○○身上
    查獲，與其無關，係事後圖卸之詞，不足採信。
  (四)被告聲請傳喚證人甲○○及乙○○，惟證人甲○○經本院傳拘無著，有拘票在卷
    可憑，自屬無從傳訊，且由被告之供述及證人甲○○於警詢時所供，已足認定被
    告之犯行，無再予傳喚之必要。另證人乙○○雖經本院借提到院，惟證人乙○○
    與被告有共犯關係，其恐因陳述致自己受刑事追訴或處罰，當庭拒絕證言並經審
    判長當庭裁定許可，附此敘明。
  (五)綜上，被告持有第一級毒品海洛因之犯行，堪以認定，應予依法論科。
三、按毒品危害防制條例係於九十二年七月九日整部法典修正公布，於九十三年一月
    九日施行，並非部分條文之修正，實體法適用時應依據刑法第二條從新從輕原則
    為之，被告持有第一級毒品海洛因之行為後，毒品危害防制條例第十一條第一項
    ，業經修正公布，並於九十三年一月九日施行，修正後本條例第十一條第四項規
    定：「持有毒品達一定數量者，加重其刑至二分之一，其標準由行政院定之。」
    行政院根據前述授權，於九十三年一月七日公布「轉讓持有毒品加重其刑之數量
    標準」法規命令，其中第二條第一項第一款規定持有第一級毒品，淨重五公克以
    上，加重其刑至二分之一。被告兩次所持有之第一級毒品海洛因，數量未超過五
    公克以上，應以有利於被告之未超過五公克而為認定，新舊法比較結果，修正前
    之毒品危害防制條例並無加重其刑之規定，為對被告較為有利之法律，應依刑法
    第二條第一項但書之規定，適用修正前之同條例第十一條第一項之規定論處。被
    告九十二年十月十二日為警查獲之第一級毒品海洛因犯行，與乙○○有犯意聯絡
    及行為分擔，應論以共同正犯。被告二次持有第一級毒品海洛因之犯行，時間緊
    接，所犯構成要件相同，顯係基於概括犯意為之，為連續犯，應論以一罪，並依
    刑法第五十六條之規定，加重其刑。再者，被告於九十年間因犯贓物罪，經臺灣
    桃園地方法院桃園簡易庭以九十年度桃簡字第一三八三號刑事簡易判決，判處有
    期徒刑五月，於九十二年一月二十七日易科罰金執行完畢。其於有期徒刑執行完
    畢後，五年內再犯有期徒刑以上之本罪，應依刑法第四十七條規定，遞予加重其
    刑。
四、原審認被告罪證明確，而予論罪科刑，固非無見，惟原判決雖於理由中論述被告
    持有第一級毒品海洛因之犯行，經新舊法比較後，以修正前之毒品危害防制條例
    第十一條第一項較有利於被告，惟於據上論結欄仍引用修正後之毒品危害防制條
    例第十一條第一項之規定對被告論罪科刑，且依修正後毒品危害防制條例第十八
    條第一項之規定諭知沒收銷燬扣案毒品，尚有未合。被告上訴，否認犯罪，核無
    理由，惟原判決有前揭可議之處，自應由本院就原判決有關持有第一級毒品暨定
    應執行刑部分予以撤銷改判，爰審酌被告持有第一級毒品海洛因之動機、犯罪情
    節、手段、犯罪所生損害及犯罪後於原審認罪，但至本院即全數否認，犯後態度
    不佳等一切情狀，並斟酌被告於原審同意檢察官就持有第一級毒品海洛因罪之部
    分具體求刑之七月 (見原審卷第七十八頁），就被告共同連續持有第一級毒品海
    洛因之部分，量處有期徒刑七月。扣案如事實欄所示之第一級毒品海洛因二包 (
    分別淨重０點一一公克、包裝重０點二八公克；淨重０點五二公克、包裝重０點
    四二公克），其中包裝部分，因與毒品分離不易，或分離所需費用與該等物品之
    客觀價值顯不相當，均應一體視為毒品之一部分，均依修正前毒品危害防制條例
    第十八條第一項之規定沒收銷燬之。
據上論斷，應依刑事訴訟法第三百六十九條第一項前段、第三百六十四條、第二百九
十九條第一項前段，修正前毒品危害防制條例第十一條第一項、第十八條第一項前段
，刑法第二條第一項但書、第十一條前段、第二十八條、第五十六條、第四十七條，
判決如主文。
本案經檢察官周志榮到庭執行職務。
中　　　華　　　民　　　國　　九十三　　年　　 十二 　　月　　　九　　　日
                              臺灣高等法院刑事第二十二庭
                                  審判長法  官  蔡　秀　雄
                                        法  官  林　明　俊
                                        法  官  蘇　素　娥
右正本證明與原本無異。
不得上訴。
                                        書記官  何　閣　梅
中　　　華　　　民　　　國　　九十三　　年　　 十二 　　月　　　九　　　日
附錄：本案論罪科刑法條全文
修正前毒品危害防制條例第十一條
持有第一級毒品者，處三年以下有期徒刑、拘役或新臺幣五萬元以下罰金。
持有第二級毒品者，處二年以下有期徒刑、拘役或新臺幣三萬元以下罰金。
持有專供製造或施用第一、二級毒品之器具者，處一年以下有期徒刑、拘役或新臺幣
一萬元以下罰金。
持有毒品達一定數量者，加重其刑至二分之一，其標準由行政院定之。
